臺灣高等法院臺南分院刑事判決
111年度上易字第440號
上  訴  人  
即  被  告  陳啟芳
上列上訴人因妨害公務案件，不服臺灣臺南地方法院111年度易
字第174號中華民國111年6月16日第一審判決（聲請簡易判決處
刑案號：臺灣臺南地方檢察署110年度偵字第20211號），提起上
訴，本院判決如下：
    主  文
①原判決關於侮辱公務員部分撤銷。
②陳啟芳於公務員依法執行職務時，當場侮辱，累犯，處拘役伍
  拾貳日，如易科罰金，以新臺幣壹仟元折算壹日。
    事  實
一、緣陳啟芳自民國110年9月16日21時許起，在臺南市安南區海
    佃路1段某友人住處飲用啤酒後，雖預見自己吐氣所含酒精
    濃度已達每公升0.25毫克以上，仍基於縱使其吐氣所含酒精
    濃度達每公升0.25毫克以上駕駛動力交通工具亦不違背其本
    意之犯意，於同日21時50分許，無駕駛執照駕駛車牌號碼00
    0-000號重型機車行駛於公共道路上。嗣陳啟芳於同日22時
    許，駕駛上開車輛行經臺南市安南區○○路0段與○○一路交岔
    路口時，為警攔檢，員警並於同日22時23分許對陳啟芳實施
    吐氣酒精濃度檢測，結果為每公升0.42毫克（陳啟芳此部分
    酒後駕車犯行，經原審判處有期徒刑6月後，陳啟芳於本院
    撤回上訴而確定）。
二、（本院審理範圍）陳啟芳於上開時間、地點完成吐氣酒精濃
    度檢測後，明知到場之警察乃依法執行職務之公務員，竟仍
    基於侮辱公務員之犯意，口出「你們都王八蛋」之語，而對
    依法執行職務之警察當場侮辱。
三、案經臺南市政府警察局第三分局報告臺灣臺南地方檢察署檢
    察官偵查聲請簡易判決處刑。
    理  由
一、程序方面：
    被告於本院審理期日，當庭撤回對上開酒後駕車犯行的上訴
    ，表示仍欲對侮辱公務員部分提起上訴，因此本院審理範圍
    僅有侮辱公務員部分，合先敘明。
二、實體方面：
　　被告侮辱公務員部分，業據被告於本院審理中坦承不諱，並
    有員警密錄器錄影光碟、刑案照片12張附卷可稽，被告於上
    開時間、地點完成吐氣酒精濃度檢測後，脫口出「你們都王
    八蛋」之語，顯見其辱罵之對象為複數，參以其係遭員警實
    施吐氣酒精濃度檢測且其吐氣酒精濃度超過法定標準而需受
    罰之背景，則被告辱罵之對象自是在場依法執行職務之員警
    無誤。被告於原審辯稱：其沒有侮辱公務員之犯意，其是對
    自己生氣云云。於本院辯稱：其僅是脫口而出而已云云，均
    不可採。被告侮辱公務員犯行事證明確，堪予認定　　
三、論罪：
　㈠被告行為後，刑法第140條第1項業於111年1月14日修正施行
    。刑法第140條第1項修正前原規定：「於公務員依法執行職
    務時，當場侮辱或對於其依法執行之職務公然侮辱者，處六
    月以下有期徒刑、拘役或三千元以下罰金」，修正後則規定
    為：「於公務員依法執行職務時，當場侮辱或對於其依法執
    行之職務公然侮辱者，處一年以下有期徒刑、拘役或十萬元
    以下罰金」，經新舊法比較，修正後之條文既提高法定刑，
    自以修正前之規定較有利於被告。
　㈡核被告上開所為，係犯修正前刑法第140條第1項之於公務員
    依法執行職務時，當場侮辱罪。
四、被告犯行構成累犯，應依刑法第47條第1項加重其刑：
　　被告於107年因不能安全駕駛案件，經原審法院以107年交簡
    字第1267號判決判處有期徒刑6月確定，於107年9月28日執
    行完畢，有被告前案紀錄表、上開案件判決書在卷可參，被
    告對此也不爭執，被告於徒刑執行完畢後5年以內故意再犯
    本案有期徒刑以上之罪，為累犯，對於刑罰的反應力薄弱，
    具有特別惡性，且被告並無司法院大法官會議第775 號解釋
    意旨所稱「經以累犯加重其刑，導致被告所受之刑罰超過其
    所應負擔罪責之個案，其人身自由因此遭受過苛之侵害部分
    」，仍應依刑法第47條第1 項規定加重其刑。
五、撤銷原審此部分判決的理由：
　㈠原審審理後，認為被告上開犯行事證明確，予以論罪科刑（
    量處拘役50日），固非無見，然查：
　⒈被告構成累犯，且應依刑法第47條第1項加重其刑，原審漏未
    依此規定加重其刑，適用法則乃有不當。（原審判決的量刑
    審酌欄雖有記載：「兼衡被告之素行」，然僅記載：「前有
    多次因案經法院論罪科刑之紀錄」，尚難認為已經有就上開
    累犯的前科紀錄具體審酌）。
　⒉被告提起上訴，主張原審量刑過重云云，然原審判決就被告
    量刑部分，已審酌刑法第57條規定之多款量刑事由，諸如被
    告犯行所生的危害、犯後態度，及被告智識程度、生活狀況
    ，並未逾越法定刑度，亦無濫用裁量之情事，且與被告犯行
    的情節相當，並無過重之虞，被告上訴主張原審量刑過重云
    云，並無理由。
　⒊被告提起上訴，主張原審量刑過重云云，雖無理由，然原審
    判決有上開適用法則的不當之處，仍屬無可維持，應由本院
    予以撤銷改判。　
　㈡爰審酌被告明知員警係在依法執行取締酒後駕車的公務，竟
    出言辱罵，公然挑戰公權力，無視國家法治，於原審否認有
    侮辱公務員的犯意，於本院終知坦承犯罪，尚有悔意，兼衡
    被告之年紀、素行（除上開累犯前科外，最近一次於101年
    也有因酒後駕車經法院判處罪刑的紀錄，被告前案紀錄表參
    照）、智識程度（○○學歷）、家庭經濟狀況（勉持）等一切
    情狀，量處如主文所示之刑，併諭知易科罰金之折算標準（
    被告具有累犯加重其刑的事由，依法應加重其刑，念被告於
    本院終知坦承犯罪，本院僅調高拘役2日，併此敘明）。
據上論結，應依刑事訴訟法第369條第1項前段、第364條、第299
條第1項前段，判決如主文。
本案經檢察官白覲毓聲請簡易判決處刑，檢察官林志峯到庭執行
職務。
中　　華　　民　　國　　111 　年　　9 　　月　　28　　日
                  刑事第四庭    審判長法　官  蔡廷宜
                                      法　官  林坤志
                                      法　官  蔡川富
以上正本證明與原本無異。
不得上訴。
　　　　　　　　　　　　　　　　　　　書記官  黃心怡
中　　華　　民　　國　　111 　年　　9 　　月　　28　　日
附錄法條
修正前中華民國刑法第140條
於公務員依法執行職務時，當場侮辱或對於其依法執行之職務公
然侮辱者，處6月以下有期徒刑、拘役或3千元以下罰金。
對於公署公然侮辱者，亦同。